臺灣臺南地方法院交通事件裁定　　　　　　　　　　九十三年度交聲字第四七二號
　　移 送機 關　交通部公路總局嘉義區監理所臺南監理站
　　受 處分 人
　　即 異議 人　甲○○
右列受處分人因違反道路交通管理處罰條例案件，對於交通部公路總局嘉義區監理所
臺南監理站九十三年九月七日所為之裁決處分（處分案號：嘉監南字第裁七四─六四
六三四二號）聲明異議，本院裁定如左：
    主  文
異議駁回。
    理  由
一、聲明異議意旨略以：受處分人即異議人甲○○雖於民國八十八年一月二十一日十
    四時三十分許，駕駛車牌號碼ＵＬ─０一五號自用大貨車，行經國道一號高速公
    路南向一九五公里處附近時，有行駛內側車道之情形，但因當時外側車道施工，
    以致其不得不行駛內側車道，舉發警員未經查明即貿然舉發異議人有違規行駛內
    側車道之行為，實非適當，故異議人不服原裁處，而提起本件異議云云。
二、按汽車行駛於高速公路或設站管制之道路，而不遵管制之規定者，處汽車駕駛人
    新臺幣三千元以上六千元以下罰鍰，並記違規點數一點，道路交通管理處罰條例
    第三十三條第一項及第六十三條第一項第一款分別定有明文。其次，汽車行駛高
    速公路，其車道之使用，應依設置之交通標誌、標線或號誌之規定，無設置者，
    汽車行駛於同向三車道路段，大型車與排氣量小於一千立方公分或行駛速率低於
    每小時八十公里之較慢速車輛，應行駛於外側車道，為超越同向之前車時得暫時
    利用中線車道超越前車，禁止行駛或變換車道行駛內側車道，高速公路交通管制
    規則第八條第一項第二款亦規定甚明；另按駕駛人駕駛汽車，應遵守道路交通標
    誌、標線、號誌之指示，道路交通安全規則第九十條前段並已規範明確。基此，
    汽車行駛於高速公路時，駕駛人對於車道之使用，原則上應依交通標誌之指示，
    假若無交通標誌、標線或號誌之設置時，則大型車行駛於同向三車道之路段，駕
    駛人除了為超越同一車道之前車時，而得以暫時利用中側車道超越前車外，其餘
    情況下則不得行駛於內側車道。
三、經查：
（一）受處分人即異議人甲○○並不否認其於八十八年一月二十一日十四時三十分許
      ，駕駛屬大型車之車牌號碼ＵＬ─０一五號自用大貨車，行經同向三車道之國
      道一號高速公路南向一九五公里處附近時，有行駛內側車道之情形，且有內政
      部警政署國道公路警察局公警局字（八四）第0000000號舉發違反道路
      交通管理事件通知單及該警察局第三警察隊九十三年八月三十一日公警三交訴
      字第０九三０００一四二三號函各一份附卷可參。
（二）其次，法院受理交通異議案件，乃是對於交通舉發行政處分審查其是否違法，
      本質上屬於行政爭訟過程，與普通法院審理刑事案件之原則不同。其舉證責任
      之原理，非如刑事案件中，應超越任何合理懷疑始可為有罪判決者之嚴格程度
      。其舉證責任之原理，應與民事訴訟相類似，除有特別規定外，基本上準用民
      事訴訟法，由國家機關與人民二造，各自履行其主觀之舉證責任，在過程中各
      自提出證據；若窮盡各種證據方法，待證結果仍有不明時，則由客觀之舉證責
      任危險分配原則，決定國家機關與人民二造何人應受敗訴危險。此參酌行政訴
      訟法第一百三十六條規定準用民事訴訟法第二百七十七條自明。
（三）基此，本件受處分人即異議人甲○○雖辯稱：因當時外側車道施工，以致其不
      得不行駛內側車道，舉發警員未經查明即貿然舉發異議人有違規行駛內側車道
      之行為，實非適當云云。查國道一號高速公路南向一九五公里至一九六公里路
      段處，於八十八年一月二十一日（即異議人前開違規事實經警舉發之日），確
      因新竹至員林段拓寬工程第四七一標（王田至彰化段）之工程而有封閉路肩施
      工之情形，雖有交通部臺灣區○道○○○路局中區工程處九十三年十二月十六
      日中工斗字第０九三００一三０一０號函一份在卷可參，然該工程既僅封閉路
      肩部分進行施工，對於依照道路交通管理處罰條例之相關規定應行駛外側車道
      之車輛，經核應不生任何影響。況異議人就其指稱舉發員警舉發有誤乙節，既
      未提出確實證據以供調查，且未提供任何相關證據足資證明執勤員警確有捏造
      事實違法取締之情事，從而異議人前開所辯，經核即無理由，而非可採。據此
      ，受處分人即異議人甲○○於前開時、地，駕駛右述大貨車，有違規行駛內側
      車道而不遵管制規定之違規情事，應可認定。
（四）綜上所述，受處分人即異議人甲○○於前開時間，駕駛車牌號碼ＵＬ─０一五
      號自用大貨車，行經屬同向三車道之國道一號高速公路南向一九五公里處附近
      時，有違規行駛內側車道而不遵管制規定之違規情事既可認定，則原處分機關
      即交通部公路總局嘉義區監理所臺南監理站，據此並引用道路交通管理處罰條
      例第三十三條第一項及第六十三條第一項第一款等規定，裁處異議人罰鍰新臺
      幣六千元，並記違規點數一點，於法尚稱妥適。至本件異議人內容，經核並無
      理由，故應予以駁回。
四、據上論斷，應依道路交通案件處理辦法第十九條，裁定如主文。
中      華      民      國    九十四    年      二      月        四    日
  臺灣臺南地方法院交通法庭
                                  法  官  鄭燕璘
右正本證明與原本無異。
如不服本裁定應於送達後五日內向本院提出抗告狀。
                                  書記官  陳金堂
中      華      民      國    九十四    年      二      月        五    日
